【裁判字號】    99,聲再,178
【裁判日期】    991221
【裁判案由】    違反槍砲彈藥刀械管制條例
【裁判全文】
臺灣高等法院高雄分院刑事裁定         99年度聲再字第178號
再審聲請人
即受判決人  顏大堯
輔  佐  人  顏順來
上列聲請人因聲請再審案件，對於本院94年度上更(一)字第275 號
中華民國95年5 月29日確定判決（起訴案號：臺灣高雄地方法院
檢察署93年度偵字第2889、3007號），聲請再審，本院裁定如下
：
    主  文
再審之聲請駁回。
    理  由
一、聲請意旨略以：
    緣聲請人涉犯違反槍砲彈藥刀械管制條例案件，經臺灣高等
    法院高雄分院95年5 月29日以94年度上更（一）字第275 號
    刑事判決確定在案（證一，下稱原確定判決），因聲請人發
    現確實之新證據，足認聲請人應不得受未經許可、持有肩射
    武器之判決，依法聲請再審，茲將理由分述如下：
（一）原確定判決略謂聲請人顏大堯於93年2 月2 日9 時許，在
      高雄市○○區○○路62巷「諾貝爾大樓」D 棟10樓之2 ，
      自黃騰輝處收受附表一所示之具有殺傷力之火箭筒1 支，
      ……，而扣案之附表一編號1 之火箭筒1 支，經送內政部
      警政署刑事警察局以檢視法及X 光透視法鑑定結果，檢視
      彈體編號為BA1119，彈體內之底火、傳火管、噴嘴之點火
      藥杯、推進藥、引信及火箭彈彈頭內之炸藥均完整，為結
      構完整之國造66軍用火箭彈，認屬槍砲彈藥刀械管制條例
      第4 條第1 項所列管槍砲之肩射武器（見原確定判決第11
      頁）。而本件聲請人所持系爭1 支火箭筒，緣起於訴外人
      陳毅中於88年5 月18日起至91年12月22日，在國防部聯勤
      第四地區支援指揮部南部地區彈藥庫旗山彈藥庫第二分庫
      擔任彈補士期間，接收保管7 支未爆火箭筒，陳毅中於91
      年10、11月間，將3 支火箭筒委託蔡宗鴻載運出營區交付
      予楊智仁、黃騰輝、林青松等人處理，楊智仁、黃騰輝於
      93年2 月2 日將其中1 支火箭筒借給聲請人持有等情，有
      陳毅中涉販賣肩射武器罪，臺灣高等法院高雄分院94年度
      上重訴字第11號判決（證二），與林青松涉販賣肩射武器
      罪，臺灣高等法院高雄分院97年度上更（一）字第171 號
      判決（證三），最高法院97年度臺上字第3554號判決（證
      四）所載犯罪事實可稽。
（二）然查，本件火箭筒屬無法擊發底火之不發彈，且經查證，
      當初廢彈處理中心係以四分之一磅TNT 實施引爆銷燬等情
      ，為聯勤第四地區支援指揮部南部地區彈藥庫95年2 月23
      日隍研字第0950000709號函（見證四第1 頁）與94年2 月
      23日函（見證二第11頁）所載明，查上述聯勤第四地區支
      援指揮部南部地區彈藥庫的二份函件，均係在本件95年5
      月29日判決確定前已經存在，而未經提出於本案確定判決
      中審理的文書，且其已敘明本件系爭火箭筒在實施引爆銷
      燬時，屬無法擊發底火之不發彈，是見其無殺傷力至明，
      已確實足以動搖原確定判決，而得為聲請人無罪之判決，
      為再審理由之一、二。
（三）次按判決以後成立之文書，其內容係根據另一證據作成，
      而該另一證據成立於事實審法院判決之前者，應認為有新
      證據之存在，如出生證明係根據判決前已存在之醫院病歷
      者所作成，存款證明係根據判決前已存在之存款帳簿所作
      成而官，最高法院75年臺上字第7151號判決可參。查聯勤
      第四地區支援指揮部南部地區彈藥庫96年1 月26日隍研字
      第096000049 號函謂：系爭火箭筒為制式軍用武器，因部
      隊訓練時無法正常擊發啟動火藥鏈，對目標物造成殺傷，
      故繳至旗山二分庫包材廠廢彈管制室待處理等情（見證四
      第1 頁），該文書雖係作成於本案95年5 月29日判決確定
      之後，然其係依據91年間該部廢彈藥庫接收系爭7 支火箭
      筒當時的情形所作成，依上述意旨應認屬新證據，且其已
      證明系爭火箭筒為無法正常擊發之不發彈，足以動搖原確
      定判決，而為聲請人有利之判決，為再審理由之三。
（四）又處理本件火箭筒拆解工作之南部地區彈藥庫未爆彈處理
      官劉家凱於鈞院94年度上重訴字第11號案件審理時結證稱
      ：拆解的3 顆都是不發彈，就像槍，按下去撞針有撞擊底
      火，但沒有擊發作用的彈，六六火箭彈是肩射，按的時候
      ，撞針有撞上去，但可能底火的啟動裝置撞上去沒有作用
      ，可能底火失效，不發彈通常都是這樣，這3 顆都有擊發
      過，是外單位繳過來的，作訓練時就是不發彈，所以繳過
      來，不發彈都是底火或構造有問題等語（見上重訴11號卷
      72至73頁）（見證三第5 頁）；所為其研判系爭火箭筒是
      不發彈之證詞，亦足以動搖原確定判決，而為聲請人有利
      之判決，為再審理由之四。
（五）為此，聲請人提出上開新證據，足認聲請人卻應受無罪之
      判決，爰依刑事訴訟法第420 條、第421 條之規定，聲請
      再審云云。
二、按有罪之判決確定後，為受判決人之利益聲請再審，必其聲
    請之理由合於刑事訴訟法第420 條第1 項所定情形之一及第
    421 條有足以影響於判決之重要證據漏未審酌者，始准許之
    。再按刑事訴訟法第420 條規定：「有罪之判決確定後，有
    左列情形之一者，為受判決人之利益，得聲請再審︰一原判
    決所憑之證物已證明其為偽造或變造者。二原判決所憑之證
    言、鑑定或通譯已證明其為虛偽者。三受有罪判決之人，已
    證明其係被誣告者。四原判決所憑之通常法院或特別法院之
    裁判已經確定裁判變更者。五參與原判決或前審判決或判決
    前所行調查之法官，或參與偵查或起訴之檢察官，因該案件
    犯職務上之罪已經證明者，或因該案件違法失職已受懲戒處
    分，足以影響原判決者。六因發現確實之新證據，足認受有
    罪判決之人應受無罪、免訴、免刑或輕於原判決所認罪名之
    判決者。」「前項第一款至第三款及第五款情形之證明，以
    經判決確定，或其刑事訴訟不能開始或續行非因證據不足者
    為限，得聲請再審。」則依該條第2 項規定可知，以該條第
    1 項第1 、2 款規定聲請再者者，以經判決確定者為限，得
    聲請再審。若有罪之判決所憑之證物、證言，尚未經判決確
    定為偽造、變造或虛偽者，自不得依該項規定聲請再審。又
    同法第421 條規定：「不得上訴於第三審法院之案件，除前
    條規定外，其經第二審確定之有罪判決，如就足生影響於判
    決之重要證據漏未審酌者，亦得為受判決人之利益，聲請再
    審。」而該條所謂重要證據漏未審酌，乃係指於第二審判決
    前，已經發現並提出證據，但法院漏未審酌者而言，若已提
    出，經法院依其自由心證而捨棄不採，則非漏未審酌；又必
    該漏未審酌之證據確為真實，而足以認定受判決人應受無罪
    或免訴或輕於原審所認定罪名而後可，否則，雖有漏未審酌
    之證據，然該證據縱經審酌，亦不足以推翻原審所認定之罪
    名，仍不能准許再審。
三、經查：
（一）本件被告未經許可持有肩射武器，業經本院於95年5 月29
      日判處有期徒刑捌年，併科罰金新台幣肆百萬元，並95年
      8 月21日確定等情，有本院94年度上更（一）字第275 號
      判決書、臺灣高等法院被告前案紀錄表各1 份在卷可稽。
      雖本院94年度上重訴字第11號一案經向聯勤第四地區支援
      指揮部南部地區彈藥庫函查，而據該彈藥庫95年2 月23日
      隍研字第0950000709號函覆：「經查證當初廢彈處理中心
      以1/4 磅TNT 實施引爆之火箭彈係無法擊發底火之不發彈
      」，但聲請人以於另案函查結果而否定本案確定判決送鑑
      定結果，執為本案聲請再審之事由，難認係屬確實之新證
      據。
（二）又上開聲請意旨所憑之聯勤第四地區支援指揮部南部地區
      彈藥庫96年1 月26日隍研字第096000049 號函謂：「系爭
      火箭筒為制式軍用武器，因部隊訓練時無法正常擊發啟動
      火藥鏈，對目標物造成殺傷，故繳至旗山二分庫包材廠廢
      彈管制室待處理」，其發文日期為96年1 月26日，有該函
      可按，該證據顯係在上開本院前開判決後始存在，揆諸上
      揭說明，自非於判決前已存在，而為法院所未發現之新證
      據，即不得為再審之原因。
（三）末查，聲請人上開聲請意旨（四）（2 ）所提及之劉家凱
      於本院94年度上重訴字第11號案件審理時具結證稱，其研
      判系爭火箭筒是不發彈之證詞，顯非本院上開確定之第二
      審判決前，已經發現並提出之證據，確定判決之法院自無
      從審酌，故此部分顯與刑事訴訟法第421 條所稱「漏未審
      酌」之規定未合。
四、據上論斷，應依刑事訴訟法第434 條，裁定如主文。
中    華    民    國    99    年    12    月    21    日
                  刑事第六庭    審判長法  官  王憲義
                                      法  官  邱永貴
                                      法  官  簡志瑩
以上正本證明與原本無異。
如不服本裁定應於送達後5 日內向本院提出抗告狀。
中    華    民    國    99    年    12    月    21    日
                                      書記官  吳新貞

司法院資訊處製作；財團法人民間司法改革基金會備份。
